臺灣高等法院臺中分院刑事判決　　　　 96年度上訴字第851號
上　訴　人
即　被　告　丁○○
　　　　　　己○○
　　　　　　　　　　之1號
　　　　　　戊○○
　　　　　　　　　　現因另案於臺灣臺中監獄執行中
上　列三人
共　　　同
指定辯護人　乙○○律師
上列上訴人等因違反毒品危害防制條例案件，不服臺灣臺中地方
法院九十五年度訴字第三九一六號中華民國九十六年二月十四日
第一審判決（起訴案號：臺灣臺中地方法院檢察署九十五年度偵
字第二四二四五號），提起上訴，本院判決如下：
    主  文
原判決撤銷。
丁○○共同販賣第一級毒品共計拾伍罪，均累犯，均各處有期徒
刑壹拾伍年陸月；扣案之海洛因共計貳拾伍包（合計淨重一．九
三公克、空包裝總重八．二○公克）均於各罪沒收銷燬之；扣案
之電子磅秤壹個、分裝袋陸包、0000000000號行動電
話壹支（不含ＳＩＭ卡壹張）、葡萄糖壹包，均於各罪沒收；共
同販賣第一級毒品所得各如附表所示之財物屬現金部分，均於該
罪沒收；共同販賣第一級毒品所得各如附表所示之財物屬水果部
分，應於各該罪追徵（或連帶追徵）其價額。又共同販賣第二級
毒品，累犯，處有期徒刑年拾月；扣案之甲基安非他命共計壹
拾貳包（合計含袋毛重七．八六六公克、驗餘合計含袋重七．八
五九公克）沒收銷燬之；扣案之電子磅秤壹個、分裝袋陸包、電
話號碼0000000000號行動電話壹支（不含ＳＩＭ卡壹
張），均沒收。應執行有期徒刑貳拾伍年；扣案之海洛因共計貳
拾伍包（合計淨重一．九三公克、空包裝總重八．二○公克）、
甲基安非他命共計壹拾貳包（合計含袋毛重七．八六六公克、驗
餘合計含袋重七．八五九公克），均沒收銷燬之；扣案之電子磅
秤壹個、分裝袋陸包、0000000000號行動電話壹支（
不含ＳＩＭ卡壹張）、葡萄糖壹包，均沒收；共同販賣第一級毒
品所得各如附表所示之財物屬現金部分（共計新台幣柒仟伍佰元
），均沒收；共同販賣第一級毒品所得各如附表所示之財物屬水
果部分（共計價值新台幣伍仟元），應追徵（或連帶追徵）其價
額。
己○○共同販賣第一級毒品共計六罪，均累犯，均各處有期徒刑
壹拾伍年貳月；扣案之海洛因共計貳拾伍包（合計淨重一．九三
公克、空包裝總重八．二○公克）均於各罪沒收銷燬之；扣案之
電子磅秤壹個、分裝袋陸包、0000000000號行動電話
壹支（不含ＳＩＭ卡壹張）、葡萄糖壹包，均於各罪沒收；共同
販賣第一級毒品所得各如附表所示之財物屬現金部分（即新台幣
壹仟元、壹仟元），均於該罪沒收；共同販賣第一級毒品所得各
如附表所示之財物屬水果部分（共計四次，均價值新台幣壹仟元
），應於該罪連帶追徵其價額。又共同販賣第二級毒品，累犯，
處有期徒刑年捌月；扣案之甲基安非他命共計壹拾貳包（合計
含袋毛重七．八六六公克、驗餘合計含袋重七．八五九公克）沒
收銷燬之；扣案之電子磅秤壹個、分裝袋陸包、電話號碼000
0000000號行動電話壹支（不含ＳＩＭ卡壹張），均沒收
。應執行有期徒刑貳拾年；扣案之海洛因共計貳拾伍包（合計淨
重一．九三公克、空包裝總重八．二○公克）、甲基安非他命共
計壹拾貳包（合計含袋毛重七．八六六公克、驗餘合計含袋重七
．八五九公克），均沒收銷燬之；扣案之電子磅秤壹個、分裝袋
陸包、0000000000號行動電話壹支（不含ＳＩＭ卡壹
張）、葡萄糖壹包，均沒收；共同販賣第一級毒品所得各如附表
所示之財物即現金新台幣貳仟元，均沒收；共同販賣第一級毒品
所得各如附表所示之財物屬水果部分（共計價值新台幣肆仟元）
，應連帶追徵其價額。
戊○○共同販賣第一級毒品二罪，均累犯，均各處有期徒刑壹拾
伍年貳月；扣案之第一級毒品海洛因共計貳拾伍包（合計淨重一
．九三公克、空包裝總重八．二○公克）均於二罪沒收銷燬之；
扣案之電子磅秤壹個、分裝袋陸包、電話號碼00000000
00號行動電話壹支（不含ＳＩＭ卡）、葡萄糖壹包，均於二罪
沒收；販賣第一級毒品海洛因所得各如附表所示之財物（即現金
各為壹仟元、伍佰元），均於各罪沒收。應執行有期徒刑壹拾柒
年，扣案之第一級毒品海洛因共計貳拾伍包（合計淨重一．九三
公克、空包裝總重八．二○公克）沒收銷燬之；扣案之電子磅秤
壹個、分裝袋陸包、電話號碼0000000000號行動電話
壹支（不含ＳＩＭ卡）、葡萄糖壹包，均沒收；販賣第一級毒品
海洛因所得之財物（即現金新台幣壹仟伍佰元），均沒收。
    事  實
一、丁○○前因違反肅清煙毒條例案件及違反麻醉藥品管理條例
    等案件，經臺灣士林地方法院及臺灣臺北地方法院分別判處
    有期徒刑六月、五年二月、七月、三年六月，復經裁定應執
    行刑為有期徒刑九年四月確定，經送監執行，於民國（下同
    ）八十七年九月二十四縮短刑期假釋出監交付保護管束，並
    於九十二年五月二十九日保護管束期滿，其假釋未被撤銷，
    刑期以已執行完畢論。己○○則曾於九十五年間因違反毒品
    危害防制條例案件，經臺灣臺中地方法院判處有期徒刑八月
    確定，送監執行，於九十五年九月二十一日縮刑期滿執行完
    畢。戊○○亦曾於九十四年間，因違反毒品危害防制條例案
    件，經臺灣臺中地方法院分別判處有期徒刑八月、四月，並
    定其應執行刑為有期徒刑十月確定，嗣經送監執行，已於九
    十五年十月九日縮刑期滿執行完畢。
二、詎丁○○、己○○、戊○○三人不知悔悟；丁○○明知海洛
    因係毒品危害防制條例第二條第二項第一款所規定之第一級
    毒品，不得非法持有、販賣，詎因自己施用毒品所費不貲，
    竟基於販賣第一級毒品海洛因以營利之犯意，自九十五年九
    月十五日上午八時起，至同年十月二十六日二十時止，先後
    多次為附表所示之販賣第一級毒品海洛因之犯罪行為；而己○○、戊○○二人亦均知海洛因係毒品危害防制條例第二條
    第二項第一款所規定之第一級毒品，不得非法持有、販賣，
    竟因為圖丁○○提供毒品施用，己○○乃自九十五年十月中
    旬起，與丁○○基於販賣第一級毒品海洛因以營利之犯意聯
    絡，戊○○亦自九十五年十月二十四日起，與丁○○基於販
    賣第一級毒品海洛因以營利之犯意聯絡，而分別與丁○○共
    同販賣第一級毒品海洛因給林秀琴。己○○、戊○○二人分
    別與丁○○共同販賣第一級毒品海洛因給林秀琴之犯罪時間
    、地點、販賣方式、販賣數量與價格、犯罪所得財物、及犯
    罪參與人數，各如附表所示。其等販賣第一級毒品海洛因之
    犯罪模式，係由丁○○將其所持有之第一級毒品海洛因以電
    子磅秤秤重後，分裝於長、短管不一之圓柱小管，並以其本
    人名義所申請之電話號碼0000000000號行動電話
    作為其販毒聯絡工具，俟林秀琴撥打上開行動電話前來，並
    與接聽電話之丁○○約定所購買之海洛因數量、金額及支付
    價款方式（其中有六次林秀琴係以水果抵付價款）後，即約
    定在臺中市○區○○路光華高級工業職業學校（下稱光華高
    工）附近，以每短管（約○‧○五公克）新臺幣（下同）五
    百元、每長管（約○‧一公克）一千元之價格，由丁○○本
    人或推由己○○、戊○○分別將約定數量之第一級毒品海洛
    因攜至光華高工附近路旁，販賣交付予林秀琴，林秀琴則以
    現金或等值之水果支付購毒價款，己○○、戊○○再將其等
    向林秀琴所收取之販賣海洛因所得，均攜回交予丁○○。其
    中，林秀琴用以支付購買毒品海洛因價款所交付之水果，現
    均已因被食用或腐爛而不存在。
三、又丁○○、己○○明知甲基安非他命係毒品危害防制條例第
    二條第二項第二款所規定之第二級毒品，不得非法持有、販
    賣，丁○○因自己施用毒品所費不貲，己○○為圖丁○○提
    供毒品施用，二人竟共同基於販賣第二級毒品甲基安非他命
    以營利之犯意連絡，先由丙○○於九十五年十月二十二日晚
    上九時之前某日某時，以其持用之0000000000號
    行動電話撥打丁○○持用之0000000000號行動電
    話，而與接聽電話之丁○○約定以五百元購買甲基安非他命
    一小包之後，即由丁○○將其所有之甲基安非他命以電子磅
    秤加以秤重之後分裝成袋，再推由己○○於九十五年十月二
    十二日晚上九時許，將一小包甲基安非他命攜至光華高工附
    近路旁，以五百元之價格販賣交付給丙○○，而共同販賣甲
    基安非他命給丙○○一次，但因丙○○尚未交付五百元，故
    僅取得五百元債權之財產上利益。
四、嗣經警於九十五年十月二十六日二十時，在臺中市○區○○
    街一二一之二號二樓查獲，並在丁○○所持有之小皮包內扣
    得其所有之海洛因二十五包（合計淨重一‧九三公克、空包
    裝總重八‧二○公克）、甲基安非他命七包（含袋毛重共計
    三‧四九六公克、驗餘含袋重共計三‧四九四公克）、現金
    二萬八千六百元（其中七千五百元為販賣第一級毒品海洛因
    所得），及丁○○所有並作為秤重及分裝以供販賣第一、二
    級毒品所用之電子磅秤一個、分裝袋六包，及丁○○所有作
    為供聯絡販賣第一、二級毒品所用之電話號碼000000
    0000號行動電話一支（含ＳＩＭ卡一張），以及丁○○
    另外持用而與上開犯罪無關之0000000000號行動
    電話一支（含ＳＩＭ卡一張）；並又在己○○身上扣得甲基
    安非他命四包（含袋毛重四‧一四八公克、驗餘含袋重四‧
    一四五公克）及丁○○所有作為稀釋以販賣海洛因所用之葡
    萄糖一包；另又在戊○○身上扣得甲基安非他命吸食器一支
    ，並在該吸食器內扣得甲基安非他命一包（含袋毛重○‧二
    二二公克、驗餘含袋重○‧二二公克）。
五、案經臺中市警察局刑警大隊報請臺灣臺中地方法院檢察署檢
    察官偵查起訴。
    理  由
一、本案上訴人即被告（以下均簡稱為被告）丁○○、己○○、
    戊○○三人在本院審理時，均否認伊等有公訴人所指訴之上
    開犯行。首就販賣第一級毒品海洛因部分，被告丁○○辯稱
    ：林秀琴係伊之朋友，伊因林秀琴身體不舒服，雖有提供海
    洛因給林秀琴施用，但未收錢，林秀琴雖有時帶來水果，但
    並非用來購買毒品海洛因之對價，伊並無販賣第一級毒品海
    洛因之犯行等語；被告己○○則辯稱：伊只是受丁○○之託
    ，將毒品海洛因轉交給林秀琴，且係第二次才知轉交之物是
    毒品海洛因，惟伊始終不知丁○○係將毒品海洛因販賣給林
    秀琴，伊並無共同販賣第一級毒品海洛因之犯意聯絡，應不
    為罪等情；被告戊○○則以：伊並未參與任何販賣第一級毒
    品海洛因給林秀琴之行為，亦未參與分裝、聯絡、交付毒品
    及收款，應不為罪云云置辯。次就販賣第二級毒品甲基安非
    他命部分，被告丁○○、己○○二人均辯稱：交付甲基安非
    他命給丙○○，是免費供丙○○施用，並非販賣等語。
二、惟查，就被告丁○○、己○○、戊○○等三人販賣第一級毒
    品海洛因之犯行部分，被告丁○○、己○○、戊○○等三人
    雖以上開情詞置辯，第查：
（一）本案被告丁○○於原審法院審理期日就上開販賣第一級毒
      品海洛因之犯行，係供稱：「我認罪，確有如起訴書所載
      之犯罪事實，但我沒有賣那麼多次」、「（問：對證人林
      秀琴之證詞有何意見）答：沒有意見」、「（問：證人林
      琴說跟你買了十五次的毒品，有何意見？）答：我沒有記
      得很清楚，但是應該沒有那麼多次，應該有十幾次，但詳
      細的次數我記不起來」等語（見原審卷宗第一六四、一七
      ○、一七六頁）；被告己○○於原審法院審理期日就上開
      販賣第一級毒品海洛因之犯行，係供稱：「．．．．．．
      我拿給林秀琴兩次海洛因，．．．．．．是丁○○拜託我
      拿給她的，我知道是丁○○賣毒品給她，我第一次送給林
      秀琴的時候是九十五年十月二十五日上午十時左右，送到
      台中市○○路光華高工，送一千元的海洛因給林秀琴，有
      向林秀琴收取購毒款項一千元，第二次是當天晚上二十時
      許，一樣送到光華高工給林秀琴，送一千元的海洛因，也
      有收取購毒款項一千元」、「（問：對證人林秀琴之證詞
      有何意見）答：沒有意見」、「我說拿給她兩次，是有拿
      現金的，其他四次是跟她換水果回去的，因此我六次全部
      認罪」等情（見原審卷宗第一六四、一七○、一七六、一
      七七頁）；被告戊○○於原審法院審理期日就上開開販賣
      第一級毒品海洛因之犯行，則係供稱：「丁○○賣兩次毒
      品海洛因給林秀琴，我幫丁○○送兩次海洛因給林秀琴，
      第一次是在九十五年十月二十四日上午九點，送一千元的
      海洛因給林秀琴，有向林秀琴收取購毒款項一千元，第二
      次也是九十五年十月二十四日下午十八時許，送五百元的
      海洛因給林秀琴，有向林秀琴收取五百元的購毒款項，我
      兩次均是送到台中市○○路的光華高工給林秀琴，兩次收
      取的購毒款項，我回來交給被告丁○○，我沒有收取報酬
      」、「（問：對證人林秀琴之證詞有何意見）答：沒有意
      見」等語（見原審卷宗第一六五、一七○頁）。依據被告
      丁○○、己○○、戊○○等三人在原審法院審理期日之供
      述，其等大致均已坦承確有上開販賣第一級毒品海洛因給
      林秀琴之犯行。而被告己○○、戊○○二人當時施用之毒
      品，確係由被告丁○○提供，此情除經被告己○○、戊○○二人於警訊供述明確之外，並經被告丁○○於檢察官偵
      訊時，以證人之身分證述確有此情無誤（見偵卷第十七頁
      ）。
（二）又證人林秀琴除於檢察官偵訊時，以證人身分具結證述：
      「（我施用）四號海洛因，沒有觀察勒戒過，我在九十五
      年九月中旬，開始跟丁○○買毒品，我都以我的電話00
      00000000的電話跟丁○○聯絡，丁○○的電話號
      碼0000000000，我跟丁○○買毒品大概十五次
      ，我有時沒拿錢，就拿等值水果跟他換，最後一次是在被
      查獲當天跟丁○○買的，交毒品地點是在被查獲地點附近
      ，都在外面交貨，送貨有己○○、戊○○二人，阿翔比較
      多次，我跟她買，有時五百元，有時一千元，次數應該各
      一半，每隔三、四天跟她買一次」等語（見偵卷第九三頁
      ）之外，並於原審法院審理期日，再以證人身分具結證述
      ：「九十五年九月、十月（開始向丁○○買海洛因）」、
      「行動電話聯絡，我的電話號碼0000000000」
      、「一、兩天，有時候兩、三天（買一次海洛因）」、「
      （每次買）一千元或五百元」、「我用現金購買」、「那
      是我沒錢的時候，用水果抵付」、「在光華高工那裡交易
      ，戊○○、己○○都有」、「（我打電話向）丁○○（買
      毒品），聯絡人是她」、「我們是一手交錢，一手交貨」
      、「我印象中戊○○兩次，己○○次數我忘記了，印象中
      應該有五、六次」、「（問：依據通聯紀錄，妳在九十五
      年九月二十二日、九十五年十月十五日、九十五年十月十
      六日、九十五年十月二十日、九十五年十月二十一日、九
      十五年十月二十三日、九十五年十月二十四日、九十五年
      十月二十五日、九十五年十月二十六日這幾天有跟丁○○
      電話聯絡，是否就是聯絡毒品的買賣交易？）答：對」、
      「（問：你在警詢供稱向丁○○購買十五次毒品，是否正
      確？買五百元的次數幾次？一千元的次數幾次？）答：正
      確，五百元的次數大約五次，一千元的有十次」等情（見
      原審卷宗第一六五至一七○頁）。經原審法院訊問被告丁○○、己○○、戊○○等三人，其等均對證人林秀琴在原
      審法院審理期日所為之上開證詞表示「沒有意見」。
（三）本案被告丁○○、己○○、戊○○等三人上開販賣第一級
      毒品之犯行，復有電話通聯紀錄一份、照片十四張附卷可
      憑，且有第一級毒品海洛因共二十五包（合計淨重一‧九
      三公克、空包裝總重八‧二○公克）、電子磅秤一個、現
      金七千五百元、分裝袋六包、電話號碼00000000
      00號行動電話一支（含ＳＩＭ卡一張）、葡萄糖一包扣
      案可資佐證。且前開扣案之白色粉末二十五包經送法務部
      調查局鑑定結果，確含有第一級毒品海洛因之成分，此情
      亦有法務部調查局九十五年十一月十九日調科壹字第○九
      五二三○三八八六○號鑑定書一份在卷可據。另證人林秀
      琴於原審法院審理時，雖證稱其中有五、六次係以水果抵
      付購毒價款等語，然被告丁○○、己○○為此舉措，既係
      以水果抵償林秀琴所購買海洛因之價款而有相當之利得，
      此仍屬販賣之態樣之一，僅係價金交付之方式不同，並無
      礙其等販賣第一級毒品海洛因犯行之認定。又我國查緝毒
      品之施用或販賣一向執法甚嚴，對於販賣毒品者尤科以重
      度刑責，且海洛因毒品量微價高，販賣者率有暴利可圖，
      被告丁○○如無買賣價差可圖，斷無可能在提供毒品給己○○、戊○○二人施用之情形下，又甘冒刑法重刑，以相
      當或低於販入價格之代價，分別與己○○或戊○○將第一
      級毒品海洛因轉讓給林秀琴施用。況本案被告丁○○係將
      海洛因分裝成長、短管不同之包裝，而以不同之價格販售
      ，益見其確有藉以計算成本以謀利之營利意圖甚明。又本
      案被告丁○○於偵查中供陳：證人林秀琴有以水果抵償購
      毒價款約六次，每次都抵五百元至一千元的量等語；被告
      己○○於原審法院審理時，供陳：其與證人林秀琴六次交
      易毒品均係交易一千元之毒品，且其中四次係證人林秀琴
      以等值水果抵付購毒價款，另二次係收取現金等語；被告
      戊○○則於原審法院審理時供陳：其於九十五年十月二十
      四日有參與二次販賣海洛因予林秀琴之交易，一次是賣一
      千元海洛因，另一次是賣五百元海洛因，這二次都是收現
      金後交給被告丁○○等語；則依據被告三人之上開供述，
      及扣除證人林秀琴交付現金購買海洛因之次數與金額，堪
      認被告丁○○本人與證人林秀琴交易毒品海洛因而以水果
      抵償價款之情形應有二次（每次五百元），至於被告己○○收受水果抵償海洛因價金之次數則有四次（每次一千元
      ）。再依證人林秀琴之證詞，其向被告丁○○購買毒品海
      洛因共計十五次，其中十次交易金額為一千元、五次之交
      易金額為五百元，據以計算結果，被告丁○○因販賣第一
      級毒品海洛因給證人林秀琴十五次，合計獲得財物共為一
      萬二千五百元（現金七千五百元、其餘五千元係獲取等值
      水果）。其中，被告己○○與被告丁○○共同販賣第一級
      毒品海洛因給證人林秀琴有六次，此部分獲得之財物共為
      六千元；而被告戊○○與被告丁○○共同販賣第一級毒品
      海洛因給證人林秀琴有二次，此部分獲得之財物共為一千
      五百元。
（四）綜上證據，本案被告三人上開所辯，均屬卸責之詞，均不
      足採信。事證明確，被告三人上開販賣第一級毒品海洛因
      之犯行，事證明確，堪以認定。
三、次查，本案被告丁○○、己○○雖以上開情詞，否認伊等二
    人有共同販賣第二級毒品甲基安非他命給丙○○之犯行。然
    查：
（一）被告丁○○、己○○二人於原審法院及本院審理時，均坦
      承伊等有於九十五年十月二十二日晚上九時，推由被告己○○交付第二級毒品甲基安非他命一小包給丙○○之事實
      。
（二）又證人丙○○於原審法院審理時證稱：「（問：何時向丁○○買安非他命？）答：九十五年十月中旬的時候，時間
      我忘記了」、「（問：你在警察局說是九十五年十月二十
      二日二十一時向丁○○購買五百元安非他命，是否實在？
      提示警詢筆錄並告以要旨）實在，但這五百元我先向被告
      丁○○賒欠」、「我打電話給大姐，就是丁○○，向她購
      買安非他命，是己○○拿毒品到光華高工給我」、「我只
      是說要拿一些安非他命而已，因為外面的行情【一些】就
      是五百元」、「我有告訴丁○○，我有錢再付給她」、「
      （問：你說你有錢再付，丁○○是否同意？）答：有」、
      「（問：丁○○說九十五年十月二十二日那天的安非他命
      不是要賣給你的，是要給你吃的，哪個才是實在？）答：
      是沒有拿錢，但是我是先欠著」等語（見原審卷宗第一七
      ○至一七三頁）。依據證人丙○○在原審法院審理時所為
      之上開證詞，上開甲基安非他命之交付係有五百元之對價
      ，並非無對價之轉讓。而經原審法院訊問被告丁○○、己○○，其等二人亦對證人丙○○之上開證詞表示「沒有意
      見」（見原審卷宗第一七三頁）；被告丁○○並於檢察官
      聲請羈押，經原審法院法官訊問時，坦承：伊有在賣安非
      他命，一包五百元等語（見原審法院九十五年度聲羈字第
      一五七五號刑事卷宗）；證人丙○○之上開證詞自堪採信
      。
（三）查甲基安非他命雖係第二級毒品，但我國毒品危害防制條
      例對販賣第二級毒品之犯行之刑罰亦甚重，對此犯行之查
      緝亦甚嚴厲，以被告丁○○自八十二年起，即有肅清煙毒
      條例、麻罪藥品管理條例、毒品危害防制條例等前科（見
      本院被告丁○○之前案紀錄表），被告己○○亦自九十一
      年起，即有毒品危害防制條例前科（見本院被告己○○之
      前案紀錄表）以觀，被告丁○○如無買賣價差可圖，斷無
      可能在提供毒品給己○○施用之情形下，又甘冒刑法重刑
      ，以相當或低於販入價格之代價，與己○○將第二級毒品
      甲基安非他命轉讓給丙○○施用。況本案被告丁○○於檢
      察官聲請羈押，經原審法院法官訊問時，即供述其係以一
      包五百元之價格販賣甲基安非他命；而證人丙○○在原審
      法院審理時，亦證述：己○○交付其施用之甲基安非他命
      一小包，外面之（交易）行情即為五百元；益堪認定被告
      丁○○、己○○二人以五百元之價格販賣上開甲基安非他
      命一小包給證人丙○○，確有買賣價差可圖。被告丁○○
      、己○○二人確係有販賣第二級毒品甲基安非他命以營利
      之犯意，而為上開販賣第二級毒品甲基安非他命之犯行，
      事證甚為明顯。被告丁○○、己○○二人就此部分所為之
      上開辯解，均不足採信。此外，復有行動電話通聯紀錄一
      份、照片十四張附卷可憑，並有扣案之第二級毒品甲基安
      非他命七包（含袋毛重共計三‧四九六公克、驗餘含袋重
      共計三‧四九四公克）、四包（含袋毛重四‧一四八公克
      、驗餘含袋重四‧一四五公克）、一包（含袋毛重○‧二
      二二公克、驗餘含袋重○‧二二公克）、電子磅秤一個、
      分裝袋六包、及電話號碼0000000000號行動電
      話一支（含ＳＩＭ卡一張）可資佐證。上開扣案之白色或
      無色透明結晶或結晶性粉末共十二包，經送請行政院衛生
      署管制藥品管理局鑑定結果，確均係第二級毒品甲基安非
      他命，此情亦有行政院衛生署管制藥品管理局九十五年十
      一月二十一日管檢字第○九五○○一三○四六號鑑定書一
      份在卷可據。事證明確，被告丁○○、己○○此部分犯行
      亦堪認定。
四、核被告丁○○、己○○、戊○○三人上開販賣第一級毒品海
    洛因之犯行，均係犯毒品危害防制條例第四條第一項之販賣
    第一級毒品罪；被告丁○○、己○○二人上開販賣第二級毒
    品甲基安非他命犯行，則均係犯毒品危害防制條例第四條第
    二項之販賣第二級毒品罪。至於被告丁○○、己○○、戊○○三人為販賣第一級毒品海洛因而持有第一級毒品海洛因之
    低度行為，已被其等販賣第一級毒品海洛因之高度行為所吸
    收，應不另論罪；被告丁○○、己○○二人為販賣第二級毒
    品甲基安非他命而持有第二級毒品甲基安非他命之低度行為
    ，亦被其等販賣第二級毒品甲基安非他命之高度行為所吸收
    ，亦不另論罪。又就被告己○○上開販賣第一級毒品罪及販
    賣第二級毒品罪之犯行，被告己○○與被告丁○○之間有犯
    意聯絡及行為分擔，均應論以共同正犯；再就被告戊○○上
    開販賣第一級毒品罪之犯行，被告戊○○亦與被告丁○○之
    間，有犯意聯絡及行為分擔，亦應論以共同正犯。又被告丁○○、己○○、戊○○三人上開販賣第一級毒品海洛因之犯
    行，其等各次之犯罪行為均屬可分，應依其等犯罪之次數個
    別論罪，並分論併罰（修正前刑法第五十六條連續犯之規定
    ，已於九十五年七月一日起廢除，本案被告三人此部分犯罪
    均在九十五年七月一日之後，自無修正前刑法第五十六條連
    續犯之適用；又學理上所謂之「集合犯」，係一種構成要件
    類型，亦即立法者針對特定刑罰規範之構成要件，已預設其
    本身係持續實行之複次行為，具備反覆、延續之行為特徵，
    將之總括或擬制成一個構成要件之「集合犯」行為，此種犯
    罪以反覆實行為典型、常態之行為方式，具侵害法益之同一
    性，因刑法評價上為構成要件之行為單一，因而僅包括的成
    立一罪。而毒品危害防制條例第四條第一項之販賣第一級毒
    品，在九十五年七月一日修正刑法施行前，並未被認係「集
    合犯」，而在上開刑法修正時（或在此後），亦未經立法機
    關另為「集合犯」之立法；且被告丁○○等人販賣第一級毒
    品，主觀上難認出於一次決意，其等販賣第一級毒品之行為
    ，依社會通念，亦認應為數罪之評價，始符刑罰公平原則；
    故本院本案亦不採被告丁○○等人多次販賣第一級毒品，係
    屬「集合犯」之實質上一罪之見解；被告丁○○、己○○二
    人所犯販賣第二級毒品罪，亦應與其等上開販賣第一級毒品
    罪之犯行分論併罰。又本案被告丁○○前曾因違反肅清煙毒
    條例案件及違反麻醉藥品管理條例等案件，經臺灣士林地方
    法院及臺灣臺北地方法院分別判處有期徒刑六月、五年二月
    、七月、三年六月，復經裁定應執行刑為有期徒刑九年四月
    確定，經送監執行，於八十七年九月二十四縮短刑期假釋出
    監交付保護管束，並於九十二年五月二十九日保護管束期滿
    ，其假釋未被撤銷，刑期以已執行完畢論；被告己○○則曾
    於九十五年間因違反毒品危害防制條例案件，經臺灣臺中地
    方法院判處有期徒刑八月確定，送監執行，於九十五年九月
    二十一日縮刑期滿執行完畢；被告戊○○亦曾於九十四年間
    ，因違反毒品危害防制條例案件，經臺灣臺中地方法院分別
    判處有期徒刑八月、四月，並定其應執行刑為有期徒刑十月
    確定，嗣經送監執行，已於九十五年十月九日縮刑期滿執行
    完畢；以上事實分別有被告三人之臺灣臺中地方法院檢察署
    前科資料查註紀錄表及本院被告全國前案紀錄表在卷可據。
    被告三人在受上開有期徒刑之執行完畢後，五年以內再因故
    意而犯上開販賣第一級毒品罪；另外，被告丁○○、己○○
    在受上開有期徒刑之執行完畢後，五年以內再因故意而犯上
    開販賣第二級毒品罪；以上均為累犯，除就法定本刑中之死
    刑、無期徒刑部分，依法不得加重之外，應就法定本刑中之
    有期徒刑（被告丁○○、己○○販賣第二級毒品罪部分）、
    罰金刑部分，依法加重其刑。又被告三人販賣海洛因之對象
    僅有林秀琴一人、販賣海洛因所得合計僅一萬二千五百元；
    另外被告丁○○、己○○販賣第二級毒品甲基安非他命之對
    象僅有丙○○一人，販賣甲基安非他命次數僅一次，所得財
    產利益僅有五百元債權；其等三人上開販賣第一級毒品之犯
    行，及被告丁○○、己○○上開販賣第二級毒品之犯行，所
    獲取之利益均非龐大，與長期並大量販賣毒品之大毒梟相互
    比較，對社會治安及國民健康之危害顯然較輕，倘仍均遽以
    處法定本刑之最低刑度即無期徒刑（販賣第一級毒品部分）
    、七年以上有期徒刑（販賣第二級毒品部分），實屬情輕法
    重，且難謂符合罪刑相當性及比例原則，在客觀上足以令人
    感覺過苛而予以同情，爰均依刑法第五十九條之規定減輕其
    等之刑。上開刑罰之加重、減輕事由，並依法先加後減之。
五、扣案之海洛因二十五包（合計淨重一‧九三公克、空包裝總
    重八‧二○公克）、甲基安非他命七包（含袋毛重共計三‧
    四九六公克、驗餘含袋重共計三‧四九四公克）、甲基安非
    他命四包（含袋毛重四‧一四八公克、驗餘含袋重四‧一四
    五公克）、甲基安非他命一包（含袋毛重○‧二二二公克、
    驗餘含袋重○‧二二公克），經送鑑定結果，確分別為第一
    級毒品海洛因及第二級毒品甲基安非他命，有前開鑑定書二
    份在卷可憑，確為毒品危害防制條例第二條第一項第一、二
    款所規定之第一、二級毒品，無論屬犯人與否，均應依毒品
    危害防制條例第十八條第一項前段之規定，宣告沒收銷燬之
    （其包裝袋均因沾染毒品，縱經多次洗滌亦無從全然析離，
    亦應一併沒收銷燬）。扣案之0000000000號行動
    電話一支（不含ＳＩＭ卡），係被告丁○○所有並供其販賣
    第一、二級毒品犯罪所用之物，應依毒品危害防制條例第十
    九條第一項之規定宣告沒收；至於ＳＩＭ卡，依據行動電話
    租用人與電信公司之定型化契約，向仍屬電信公司所有，爰
    不為沒收之宣告。又依據證人林秀琴、丙○○之證詞，其等
    並未證稱有撥打0000000000號行動電話向被告丁○○購買第一、二級毒品之情形，自無從將扣案之0000
    000000號行動電話一支（含ＳＩＭ卡一張）宣告沒收
    。再者，扣案之電子磅秤一台、分裝袋六包，均為被告丁○○所有並供分裝以販賣第一、二級毒品所用之物；扣案之葡
    萄糖一包，為被告丁○○所有並供其稀釋海洛因以販賣第一
    級毒品海洛因所用之物，有前開事證可資認定，均應依毒品
    危害防制條例第十九條第一項之規定宣告沒收。另外，被告
    丁○○販賣第一級毒品海洛因所得現金七千五百元（其中與
    被告己○○共同販賣第一級毒品海洛因所得現金部分各為一
    千元、一千元，與被告戊○○共同販賣第一級毒品海洛因所
    得現金部分各為一千元、五百元），均應依據毒品危害防制
    條例第十九條第一項之規定宣告沒收；因本案經警查扣之現
    金之中，有七千五百元即係被告丁○○上開販賣第一級毒品
    海洛因犯罪所得財物，故此部分已無不能沒收之情形，故不
    另為「如全部或一部不能沒收時，應以其財產連帶抵償之（
    或以其等財產連帶抵償之）」之宣告。至於被告丁○○販賣
    第一級毒品海洛因所得之價值五千元水果（被告己○○共同
    販賣第一級毒品海洛因之所得，有其中價值四千元之水果）
    ，已因被食用或腐爛而不存在，業據被告丁○○供述在卷，
    顯無從再為沒收，應逕依毒品危害防制條例第十九條第一項
    之規定，就被告丁○○收取價值五百元之水果二次部分，對
    被告丁○○追徵其價額；另就被告己○○收取價值一千元之
    水果四次部分，對被告丁○○、己○○連帶追徵其價額。至
    於被告丁○○、己○○二人販賣第二級毒品甲基安非他命實
    際既尚未取得財物，所獲取之五百元債權之財產上利益，毒
    品危害防制條例第十九條第一項亦無沒收之規定，爰不為沒
    收之宣告。而經警查扣之其餘現金二萬一千一百元，既屬現
    金，為日常生活均可使用之物，且本案亦無確實證據足以證
    明此係販賣毒品所得或供販賣毒品所用之物；另外，扣案之
    安非他命吸食器一支，應係供施用安非他命所用之物，亦無
    證據證明係供被告等人販賣毒品所用之物；以上扣押物品亦
    不為沒收之宣告。
六、原審判決就被告丁○○、己○○、戊○○三人上開販賣第一
    級毒品海洛因之犯行、及被告丁○○、己○○二人上開販賣
    第二級毒品甲基安非他命之犯行，予以論罪科刑，固屬有見
    。惟就被告丁○○、己○○、戊○○三人上開販賣第一級毒
    品海洛因之犯行部分，原審判決認屬「集合犯」之實質上一
    罪，此為本院本案所不採取。又依據本案證人林秀琴、丙○○之證詞，其等並未證稱有撥打0000000000號行
    動電話向被告丁○○購買第一、二級毒品之情形，自無從將
    扣案之0000000000號行動電話一支（含ＳＩＭ卡
    一張）宣告沒收，原審判決就被告丁○○、己○○、戊○○
    三人販賣第一級毒品犯行部分，及就被告丁○○、己○○販
    賣第二級毒品犯行部分，均將扣案之0000000000
    號行動電話一支（含ＳＩＭ卡一張）宣告沒收，且將尚屬電
    信公司所有之0000000000號行動電話ＳＩＭ卡亦
    宣告沒收，此部分尚有違誤。另外，毒品危害防制條例第十
    九條第一項雖就販賣第二級毒品「因犯罪所得之財物」設有
    沒收之規定，但對於尚未收取之債權之財產上利益，則無沒
    收之規定，原審判決援引毒品危害防制條例之上開規定，將
    被告丁○○、己○○二人販賣第二級毒品甲基安非他命所獲
    取之財產上利益，亦為沒收之宣告，此部分亦有未洽。是本
    案被告丁○○、己○○、戊○○三人上訴否認犯罪，其等三
    人之上訴雖無理由，但原審判決既有上開可議之處，仍屬無
    可維持，應由本院將原審判決均予撤銷改判。爰審酌被告三
    人之品行、其等共同販賣第一級毒品海洛因或共同販賣第二
    級毒品甲基安非他命之犯罪情節、對國民健康所生危害之程
    度、及被告丁○○於本案係基於主導犯罪之地位且販賣第一
    級毒品海洛因之次數亦較被告己○○、戊○○為多、以及被
    告丁○○、己○○、戊○○三人犯罪之態度等一切犯罪情狀
    ，各量處如主文第二、三、四項所示之刑，其沒收之宣告（
    含沒收銷燬、及追徵價額）之情形，亦各如主文第二、三、
    四項所示，並均依法定其等之應執行刑。又證人林秀琴、丙○○業經原審法院傳喚並實施交互詰問，被告等聲請再為傳
    喚，本院認無必要，併此明。
七、據上論斷，應依刑事訴訟法第三百六十九條第一項前段、第
    三百六十四條、第二百九十九條第一項前段、毒品危害防制
    條例第四條第一項、第二項、第十八條第一項前段、第十九
    條第一項，刑法第十一條、第二十八條、第四十七條第一項
    、第五十九條、第五十一條第五款、第九款，判決如主文。
本案經檢察官甲○○到庭執行職務。
中　　華　　民　　國　　96　　年　　6 　　月　　13　　日
            刑事第三庭    審判長法　官　王  增  瑜
                                法　官  梁  堯  銘
                                法　官  廖  柏  基
上列正本證明與原本無異。
如不服本判決應於收受送達後十日內向本院提出上訴書狀，其未
述上訴之理由者並得於提起上訴後十日內向本院補提理由書（
須按他造當事人之人數附繕本）。
                                書記官  王  麗  英
中　　華　　民　　國　　96　　年　　6 　　月　　13　　日
【附錄本案論罪科刑法條】
毒品危害防制條例第四條第一項、第二項：
製造、運輸、販賣第一級毒品者，處死刑或無期徒刑；處無期徒
刑者，得併科新臺幣一千萬元以下罰金。
製造、運輸、販賣第二級毒品者，處無期徒刑或七年以上有期徒
刑，得併科新臺幣七百萬元以下罰金。
附表：
┌─┬────┬──────────┬───────┬─────┬────┐
│編│販賣對象│販賣時間、地點、販賣│販賣數量、次數│所得財物  │參與人數│
│號│        │方式                │及價格（新臺幣│          │        │
│  │        │                    │）            │          │        │
├─┼────┼──────────┼───────┼─────┼────┤
│一│林秀琴  │九十五年九月十五日八│五百元之海洛因│現金五百元│丁○○  │
│  │        │時在臺中市○區○○路│：一次        │          │        │
│  │        │光華高工附近路旁由黃│              │          │        │
│  │        │金葉自行販賣交付海洛│              │          │        │
│  │        │因。                │              │          │        │
│  │        ├──────────┼───────┼─────┼────┤
│  │        │自九十五年九月十六日│一千元之海洛因│總計七千五│丁○○、│
│  │        │至九十五年十月二十三│：六次        │百元，其中│己○○（│
│  │        │日共九次均臺中市北區│五百元之海洛因│六次以等值│參與其中│
│  │        │進化路光華高工附近路│：三次        │水果抵償（│四次，均│
│  │        │旁交易海洛因（其中五│              │其中四次各│負責交付│
│  │        │次係由丁○○自行交付│              │價值一千元│海洛因，│
│  │        │海落因及向林秀琴收取│              │係由己○○│並各收取│
│  │        │現金（一千元毒品交易│              │收取，另外│價值一千│
│  │        │二次、五百元毒品交易│              │二次各價值│元之水果│
│  │        │一次）或等值水果（五│              │五百元係由│）      │
│  │        │百元毒品交易二次）；│              │丁○○收取│        │
│  │        │另自九十五年十月中旬│              │），另外三│        │
│  │        │起有四次一千元海洛因│              │次分別由黃│        │
│  │        │交易，係林秀琴與黃金│              │金葉收取現│        │
│  │        │葉接洽後，再由己○○│              │金一千元、│        │
│  │        │在光華高工附近路旁交│              │一千元、五│        │
│  │        │付海洛因並向林秀琴收│              │百元之現金│        │
│  │        │取與所交付毒品等值之│              │。        │        │
│  │        │水果）。            │              │          │        │
│  │        ├──────────┼───────┼─────┼────┤
│  │        │九十五年十月二十四日│一千元之海洛因│現金一千元│丁○○  │
│  │        │九時在臺中市光華高工│：一次        │          │戊○○  │
│  │        │附近交易（林秀琴與黃│              │          │        │
│  │        │金葉接洽後，由戊○○│              │          │        │
│  │        │交付毒品並向林秀琴收│              │          │        │
│  │        │取現金一千元）。    │              │          │        │
│  │        ├──────────┼───────┼─────┼────┤
│  │        │九十五年十月二十四日│五百元之海洛因│現金五百元│丁○○  │
│  │        │十八時在臺中市光華高│：一次        │          │戊○○  │
│  │        │工附近交易（林秀琴與│              │          │        │
│  │        │丁○○接洽後，由鄭弘│              │          │        │
│  │        │昇交付海洛因並向林秀│              │          │        │
│  │        │琴收取現金五百元）。│              │          │        │
│  │        ├──────────┼───────┼─────┼────┤
│  │        │九十五年十月二十五日│一千元之海洛因│現金一千元│丁○○  │
│  │        │十時在臺中市光華高工│：一次        │          │己○○  │
│  │        │附近交易（林秀琴與黃│              │          │        │
│  │        │金葉接洽後，由己○○│              │          │        │
│  │        │交付海洛因並向林秀琴│              │          │        │
│  │        │收取現金一千元）。  │              │          │        │
│  │        ├──────────┼───────┼─────┼────┤
│  │        │九十五年十月二十五日│一千元之海洛因│現金一千元│丁○○  │
│  │        │二十時在臺中市光華高│：一次        │          │己○○  │
│  │        │工附近交易（林秀琴與│              │          │        │
│  │        │丁○○接洽後，由鄭宇│              │          │        │
│  │        │翔交付毒品並向林秀琴│              │          │        │
│  │        │收取現金一千元）    │              │          │        │
│  │        ├──────────┼───────┼─────┼────┤
│  │        │九十五年十月二十六日│一千元之海洛因│現金一千元│丁○○  │
│  │        │白天某時在臺中市北區│：一次        │          │        │
│  │        │進化路光華高工附近交│              │          │        │
│  │        │易，由丁○○交付海洛│              │          │        │
│  │        │因。                │              │          │        │
├─┴────┴──────────┴───────┴─────┴────┤
│交易所得共計一萬二千五百元（其中五千元係以等值水果抵付價款，其餘為現金）│
└────────────────────────────────────┘
